【裁判字號】    89,自緝,184
【裁判日期】    890517
【裁判案由】    詐欺
【裁判全文】
臺灣臺中地方法院刑事判決                        八十九年度自緝字第一八四號
    自  訴  人  乙○○
    被      告  甲○○
右列被告因詐欺案件，經自訴人提起自訴，本院判決如左：
    主  文
甲○○無罪。
    理  由
一、自訴意旨略以：甲○○與乙○○係舊識，民國（下同）八十四年底，甲○○邀約
    乙○○入股十五萬元，投資廢鐵買賣，並且保證每月至少獲利二萬元。乙○○遂
    應其請求於八十五年三月九日及同年四月六日分別給付十五萬元、十萬元，嗣後
    甲○○亦依約給付二萬元予乙○○。詎料甲○○取得上開款項後即避不見面，經
    乙○○多方尋訪亦無所獲，因認甲○○涉有詐欺之罪嫌等語。
二、按犯罪事實應依證據認定之，無證據不得推定其犯罪事實，刑事訴訟法第一百五
    十四條定有明文。訊據被告堅決否認有何詐欺意圖，並辯稱係因生意失敗，週轉
    不靈而無力依約履行。經查自訴人既認其所給付被告之款項，係屬「投資」經營
    廢鐵買賣，本應共同負擔盈虧風險，始符「投資」之真意。惟查被告復向自訴人
    保證每月「至少」獲利二萬元，則其性質又類似於借貸，而其利率（投資報酬率
    ）每年高達百分之一百五十六，顯已逾越一般商業交易之常規。從而被告究意有
    無不法之意圖，始為本案判斷關鍵。經查自訴人確曾經營廢鐵買賣一節，業據證
    人林勝義到庭證稱：「他當時（按即八十五年間）是廢鐵買賣的中盤商，他開車
    出來收廢鐵，然後再賣給廢鐵廠商，我是四、五年前，我有廢鐵就讓他送，當時
    大約十幾天就會去我那邊載貨，每次大約幾千塊錢，運送的時間大概是一年左右
    。」等語，顯見被告確曾經營廢鐵買賣，故其以此為由勸說自訴人借款或投資，
    並非捏詞偽稱，自訴人於審理中亦自承確知被告經營廢鐵買賣等情，自難認定被
    告有何不法所有之意圖。證人莊蕙證稱：「當時被告找我們投資說一股十五萬元
    ，每個月利潤二萬元，但他第一個月就沒有付，後來我去找他，他才拿二萬元給
    我，後來又開口向我借十萬元，我就拿十萬元給他，之後他就不知去向。」等語
    ，顯見自訴人於八十五年四月六日交付十萬元時，即已明知被告前因財務週轉而
    拖延給付二萬元之事實，惟其仍然同意借款，自非陷於錯誤而交付財物，核與詐
    欺罪之構成要件不侔。本案純係民事債務糾葛，尚難僅因被告嗣未清償債務，即
    認其有詐欺之犯行，此外本院查無其他積極證據足以證明被告詐欺，自應為無罪
    之諭知。
據上論斷，應依刑事訴訟法第三百四十三條、第三百零一條第一項，判決如主文。
中      華      民      國    八十九    年      五      月      十七    日
                                            台灣台中地方法院刑事第一庭
                                                    法  官  張  升  星
右正本證明與原本無異。
如不服本判決，應於判決送達後十日內，向本院提出上訴狀上訴於台灣高等法院台中
分院（須附繕本）。
                                                    書記官
中      華      民      國    八十九    年      五      月      十七    日


司法院資訊處製作；財團法人民間司法改革基金會備份。
